最高法院刑事判決　　　　　　　　　　　　　　　　九十一年度台非字第一八五號
　　上 訴 人　最高法院檢察署檢察總長
　　被　　告　甲○○
右上訴人因被告違反毒品危害防制條例案件，對於本院中華民國九十年一月十日確定
判決（九十年度台上字第一二五號，起訴案號：臺灣高雄地方法院檢察署八十七年度
偵字第二○四三六號），認為違法，提起非常上訴，本院判決如左：
    主  文
原判決關於罪刑部分撤銷。
右開撤銷部分公訴不受理。
    理  由
本件非常上訴理由稱：「按被告已死亡者，應諭知不受理之判決，為刑事訴訟法第三
百零三條第五款所明定。被告在第二審法院判決後上訴第三審法院中死亡者，依同法
第三百九十四條第一項但書、第三百九十三條第五款、第三百九十八條第二款、第三
百八十七條之規定，第三審之審判亦應有上開法條之適用。又刑事訴訟法第四百四十
五條第二項規定『第三百九十四條之規定於非常上訴準用之』。從而被告死亡之事實
，非常上訴仍得依職權調查。本件被告甲○○因毒品危害防制條例案件，經第二審為
科刑判決後，提起第三審上訴，於民國八十九年十二月二十二日繫屬於最高法院，嗣
於八十九年十二月六日死亡，有戶籍謄本在執行卷可稽。最高法院郤於九十年一月十
日為原判決關於販賣第一級毒品罪刑部分撤銷，改判被告無期徒刑，禠奪公權終身之
實體判決，揆諸上開說明，顯有判決不適用法則之違背法令。爰依刑事訴訟法第四百
四十一條、第四百四十三條提起非常上訴，以資糾正」等語。
本院按被告死亡者，應諭知不受理之判決，又第二審判決後，被告於上訴第三審中死
亡者，第三審法院應撤銷原審判決，就該案件自為判決，分別為刑事訴訟法第三百零
三條第五款、第三百九十八條第三款所明定。而第三審法院就原審判決後被告死亡之
事項，得依職權調查。並得就該得依職權調查之事項，調查事實。此觀諸刑事訴訟法
第三百九十三條第五款、第三百九十四條第一項但書之規定甚明。又刑事訴訟法第三
百九十四條之規定，於非常上訴準用之，復為同法第四百四十五條第二項所明定。從
而原審判決後被告死亡之事實，非常上訴審自得依職權調查之。本件被告甲○○因違
反毒品危害防制條例案件，經臺灣高等法院高雄分院於八十九年八月九日撤銷第一審
判決關於被告販賣第一級毒品部分，改判仍論處被告販賣第一級毒品（累犯）罪刑（
處無期徒刑，禠奪公權終身。另第一審判決關於未經許可持有子彈部分，經臺灣高等
法院高雄分院撤銷改判諭知免訴，因未上訴而確定。其餘未經許可寄藏手槍、對於公
務員依法執行職務時施強暴、以強暴妨害人行使權利等罪部分，被告不服第一審判決
，提起上訴後，於上訴審撤回上訴而確定，見上重訴卷第三二頁），被告不服於八十
九年九月十二日合法提起第三審上訴後，於八十九年十二月六日死亡，有高雄市三民
區戶政事務所九十一年五月二十三日高市三戶字第○九一○○○七八四六號書函暨所
附之戶籍謄本、死亡登記申請書影本、臺灣高雄地方法院檢察署甲○○相驗屍體證明
書影本等件附卷可稽（見臺灣高雄地方法院檢察署九十年度執字第一二四二號卷內）
。則本院於被告死亡後之九十年一月十日，仍從實體上為原判決關於販賣第一級毒品
罪刑部分撤銷，甲○○販賣第一級毒品，累犯，處無期徒刑，禠奪公權終身，第一級
毒品海洛因一小包、海洛因粉末一大包、海洛因磚二點五塊（以上海洛因合計驗後淨
重八百七十七點零九公克）沒收銷燬之判決，揆諸上開說明，自屬違背法令。案經確
定，且不利於被告，非常上訴意旨，執以指摘，為有理由，應由本院將原確定判決關
於罪刑部分撤銷，並就撤銷部分改為諭知公訴不受理之判決，以資糾正。
據上論結，應依刑事訴訟法第四百四十七條第一項第一款但書、第三百八十七條、第
三百零三條第五款，判決如主文。
中      華      民      國    九十一    年      八      月      二      日
                              最高法院刑事第一庭
                                  審判長法官  施  文  仁
                                        法官  蕭  仰  歸
                                        法官  洪  文  章
                                        法官  花  滿  堂
                                        法官  呂  永  福
      右正本證明與原本無異
                                              書  記  官
中      華      民      國    九十一    年      八      月      七      日
